【裁判字號】    99,台非,132
【裁判日期】    990520
【裁判案由】    違反毒品危害防制條例
【裁判全文】
最高法院刑事判決              九十九年度台非字第一三二號
上  訴  人  最高法院檢察署檢察總長
被      告  甲○○
上列上訴人因被告違反毒品危害防制條例案件，對於台灣板橋地
方法院中華民國九十六年十一月三十日第一審確定判決（九十六
年度簡字第七二五０號，聲請簡易判決處刑案號：台灣板橋地方
法院檢察署九十六年度毒偵字第六三七三號），認為違法，提起
非常上訴，本院判決如下：
    主  文
原判決撤銷。
甲○○施用第二級毒品，處有期徒刑伍月，如易科罰金，以新台
幣壹仟元折算壹日。扣案安非他命殘渣袋壹只內之微量安非他命
沒收銷燬，上開安非他命殘渣袋之外包裝袋壹只沒收。
    理  由
非常上訴理由稱：「按判決不適用法則或適用不當者，為違背法
令，刑事訴訟法第三百七十八條定有明文。又依法應於審判期日
調查之證據未予調查，致適用法令違誤而顯然於判決有影響者，
該項判決即屬違背法令，是事實審法院對於被告有無累犯之事實
，應否適用刑法第四十七條規定加重其刑，即屬法院認定事實與
適用法律之基礎事項，應依職權調查，倘被告並非累犯，而事實
審判決誤依累犯規定論處並加重其刑，其判決當然為違背法令。
復按刑法第四十七條規定之累犯，必須曾受有期徒刑之執行完畢
，或受無期徒刑或有期徒刑一部之執行而赦免後，五年以內故意
再犯有期徒刑以上之罪者，始得加重其刑。又裁判確定前犯數罪
者，併合處罰之；數罪併罰，宣告多數有期徒刑者，於各刑中之
最長期以上，各刑合併之刑期以下，定其刑期，刑法第五十條、
第五十一條第五款規定甚明，故刑法第四十七條第一項所謂之『
受徒刑之執行完畢』，就數罪併罰案件，係指所定之執行刑，執
行完畢而言，如於定執行刑之前，因有一部分犯罪先確定，形式
上予以執行，仍應依刑法規定定其應執行之刑，俟檢察官指揮執
行『應執行刑』時，再就形式上已執行部分予以折抵，不能謂先
確定之罪已執行完畢（貴院九十九年台非字第八十七號判決參照
）。本件被告甲○○於民國九十四年二月及六、七月間，犯違反
藥事法及毒品危害防制條例案件，經台灣板橋地方法院以九十五
年度訴字第一七０六號判決分別判處有期徒刑六月及七年六月，
應執行有期徒刑七年十月，上訴後經台灣高等法院於九十七年四
月十八日以九十七年度上訴字第七七九號判決上訴駁回確定（以
下簡稱甲案）；被告復於九十五年十一月間，犯施用毒品案件，
經台灣板橋地方法院於九十六年四月二十四日以九十六年度簡字
第一七二八號判決判處有期徒刑三月確定（以下簡稱乙案），上
開乙案雖於九十六年五月三十日易科罰金先行執行，惟此甲、乙
兩案合於數罪併罰之規定，嗣經台灣板橋地方法院以九十九年度
聲減字第五十二號裁定，合併定應執行之刑為有期徒刑七年十一
月，有該裁定可稽，則被告乙案所執行之有期徒刑三月不能認已
於九十六年五月三十日執行完畢，僅應於上開所定應執行刑有期
徒刑七年十一月中予以折抵而已，故被告於九十六年八月十五日
犯本件施用毒品罪，即與累犯之要件不符，原審對此是否構成累
犯之加重事實，未就卷內所附之被告前案紀錄表予以詳查，誤認
被告先前所犯乙案已於九十六年五月三十日執行完畢，而論以累
犯，並加重其刑，揆之上揭說明，原判決自有應於審判期日調查
之證據未調查及判決適用法則不當之違法。案經確定，且於被告
不利，爰依刑事訴訟法第四百四十一條、第四百四十三條提起非
常上訴，以資糾正。」等語。
按判決不適用法則或適用不當者，為違背法令，刑事訴訟法第三
百七十八條定有明文。又刑法第四十七條規定受徒刑之執行完畢
，或一部之執行而赦免後，五年以內故意再犯有期徒刑以上之罪
者，始為累犯。被告犯應併合處罰之數罪，經法院分別判處有期
徒刑確定，並經裁定定其應執行之刑，該數罪之執行完畢，係指
所定應執行之刑全部執行完畢而言，在未裁定定其應執行之刑前
，已先執行之部分，僅應予扣除，不能認為已執行完畢。本件被
告甲○○於九十四年二月及同年六、七月間，因違反藥事法及毒
品危害防制條例案件，經台灣板橋地方法院以九十五年度訴字第
一七０六號判處有期徒刑六月及七年六月，應執行有期徒刑七年
十月，嗣經台灣高等法院駁回上訴確定。被告又於九十五年十一
月間因施用毒品案件，經台灣板橋地方法院於九十六年四月二十
四日以九十六年度簡字第一七二八號判決判處有期徒刑三月確定
，並於九十六年五月三十日易科罰金先予執行。惟因以上三罪合
於數罪併罰規定，再由台灣板橋地方法院於九十九年四月三十日
以九十九年度聲減字第五十二號裁定定其應執行之刑為有期徒刑
七年十一月，有各該裁判在卷可稽。依上揭說明，被告所犯施用
毒品罪所處有期徒刑三月，祇能於所定應執行有期徒刑七年十一
月中予以折抵，不能認已於九十六年五月三十日執行完畢。從而
被告於九十六年八月十五日再犯本件施用毒品罪時，因該有期徒
刑三月之刑不能認已執行完畢，即不構成累犯。原審未察，依累
犯論處並加重其刑，自有判決適用法則不當之違背法令。案經確
定，且不利於被告，非常上訴意旨執以指摘，洵有理由。應由本
院將原判決撤銷，另行判決如主文第二項所示，以資救濟。
據上論結，應依刑事訴訟法第四百四十七條第一項第一款，毒品
危害防制條例第十條第二項、第十八條第一項前段，刑法第十一
條、第四十一條第一項前段、第三十八條第一項第二款，判決如
主文。
中    華    民    國  九十九  年    五    月   二十   日
                      最高法院刑事第十三庭
                          審判長法官  賴  忠  星
                                法官  呂  丹  玉
                                法官  吳      燦
                                法官  蔡  名  曜
                                法官  葉  麗  霞
本件正本證明與原本無異
                                      書  記  官
中    華    民    國  九十九  年    五    月  二十五  日
                                                      V
附錄：論罪科刑實體法條文
毒品危害防制條例第十條第二項
施用第二級毒品者，處三年以下有期徒刑。

司法院資訊處製作；財團法人民間司法改革基金會備份。
